【裁判字號】    88,上易,35
【裁判日期】    900731
【裁判案由】    侵權行為損害賠償
【裁判全文】
臺灣高等法院臺中分院民事判決      八十八年度上易字第三五號
      上  訴  人  甲○○
      被  上訴人  乙○○
右當事人間請求損害賠償事件，上訴人對於中華民國八十八年一月六日臺灣台中地方
法院第一審判決（八十七年度訴字第二八二九號），提起上訴，本院判決如左：
      主      文
原判決關於命上訴人給付之金額超過新臺幣壹拾伍萬柒佰捌拾貳元部分，及訴訟費用
之裁判廢棄。
右開廢棄部分，被上訴人在第一審之訴駁回。
其餘上訴駁回。
第一、二審訴訟費用由上訴人負擔百分之二十四，餘由被上訴人負擔。
      事實及理由
一、被上訴人起訴主張：上訴人於八十七年三月十四日下午十一時二十分許，駕駛車
    牌號碼MX—五六○一號自小客車，由台中市○○路沿文心路往梅川東路方向行使
    ，途經台中市○○路與綏遠路口時，本應注意行車速度併依標誌之規定，無標誌
    者，在市區道路，時速不得超過四十公里：：，汽車行駛時，駕駛人應注意車前
    狀況，並隨時採取必要之安全措施等交通規定，且依當時路況並無不能注意之情
    事，竟疏於注意，貿然以時速八、九十公里之速度前行，致與伊由綏遠路往瀋陽
    路方向騎乘IZI－七八五 號之重型機車發生碰撞，伊因而人車倒地，受有右前臂
    伸指、伸腕脈斷裂及骨膜間分肢斷裂等傷害，上訴人之過失侵害伊身體，致使伊
    受有支出醫療費用新台幣（以下同）五萬五千一百九十二元、七日住院期間不能
    工作損失九千八百元、喪失勞動能力五十一萬二千一百五十四元、精神慰撫金五
    萬二千八百五十四元，合計六十三萬元之損害，為此依侵權行為之法律關係，提
    起本件訴訟，求為命上訴人給付伊六十三萬元及其法定遲延利息之判決。
二、上訴人則以：車禍之發生係因被上訴人酒後未戴安全帽駕駛機車，且夜行未開燈
    ，又超速闖紅燈所致。伊當時之車速並未達時速八、九十公里。又被上訴人請求
    之醫療費用及喪失勞動能力之損失不實，且精神慰撫亦嫌過高等語，資為抗辯。
三、原審依被上訴人之請求，判命上訴人應給付被上訴人三十一萬三千五百七十三元
    及其法定遲延利息，其餘部分則駁回被上訴人之請求。上訴人就其敗訴部分提起
    上訴，聲明求為判決：(一)原判決關於上訴人敗訴部分廢棄。(二)右開廢棄部分，被
    上訴人在第一審之訴駁回。(三)第一、二審訴訟費用由被上訴人負擔。被上訴人之
    答辯聲明為：(一)上訴駁回。(二)第二審訴訟費用由上訴人負擔。
四、查本件被上訴人主張伊於前開時地，駕駛機車與上訴人駕駛之自用小客車相撞，
    致伊人車倒地受有前述之傷害之事實，業據提出診斷證明書為證，並為上訴人所
    不爭執。而肇事當時，上訴人確實超速行駛，業據上訴人於刑事案件偵審中供認
    不諱，有調閱之台灣台中地方法院檢察署八十七年度偵字第一三五三六號偵查卷
    ，及同法院八十七年度交易四九八號刑事審判卷可稽。至上訴人抗辯稱肇事當時
    被上訴人超速闖紅燈一節，為被上訴人所否認，雖上訴人所舉證人卓清期於本院
    結證稱肇事當時被上訴人駕駛機車未開燈，且有闖紅燈情事，然查證人卓清期於
    肇事當時與上訴人同車，為上訴人之朋友，因此其證言難免有偏頗之虞，其憑信
    性自嫌薄弱，自難信為真實。是上訴人此部分之抗辯，尚不足採。又本件肇事地
    點為市區○○○路口，行車時速不得超過四十公里，且汽車駕駛人於行駛時，應
    注意車前狀況，採取必要安全措施。此為上訴人應注意並能注意之事項。然上訴
    人卻疏於注意，貿然以時約八十公里之速度行駛，致於肇事地點，發現酒後駕駛
    機車之被上訴人穿越文心路時，煞車避讓不及而發生碰撞，被上訴人因而人車倒
    地受傷。顯見上訴人就本件車禍之發生，難辭過失之責。況上訴人因本件之過失
    傷害行為，亦經刑事法院判處拘役五十日確定在案，有調閱之上開刑事卷可稽。
    是被上訴人主張上訴人就本件車禍之發生，應負過失之責，自堪信為真實。
五、按因故意或過失，不法侵害他人之權利者，負損害賠償責任；不法侵害他人之身
    體或健康者，對於被害人因此喪失或減少勞動能力，或增加生活上之需要時，應
    負損害賠償責任；不法侵害他人之身體、健康、名譽或自由者，被害人雖非財產
    上之損害，亦得請求賠償相當之金額，民法第一百八十四條第一項前段、第一百
    九十三條、第一百九十五條第一項分別定有明文。本件上訴人駕車超速過失肇事
    ，致被上訴人受傷即係因過失不法侵害原告之身體、健康等人格權，揆諸上開法
    條規定自應損害賠償之責，茲就被上訴人請求賠償之金額斟酌如下：
  (一)醫療費用部分：被上訴人主張其因本件車禍受傷，共計支出醫療費用五萬五千一
    百九十二元之事實，固據提出中國醫藥學院附設醫院明細表一紙、收據十一紙為
    證，惟查該紙八十七年三月十五日至同年三月二十一日之醫療費用明細表所載醫
    療費用金額五萬一千五百六十元部分，被上訴人僅負擔自付額五千八百十四元，
    業經本院向該醫院函查無訛，有該醫院函及檢附之收據可佐。另證明書費六百元
    ，則非屬醫療費用，不得請求，是本件被上訴人所得請求之醫療費用賠償金額應
    為八千六百四十六元，超過部分之請求，洵屬無據，不應准許。
  (二)所失利益：所謂「所失利益」，係指依通常情形或依已定之計畫，可得預期之利
    益。本件被上訴人主張其在阜鋒工程有限公司工作，日薪一千四百元，自受傷後
    ，從八十七年三月十五日起至同年月二十一日止，共計七天因手術住院不能工作
    ，損失計九千八百元（1400×7=9800），揆諸前揭說明，自在所失利益之列，而
    前開事實，業據被上訴人提出在職證明書一紙、薪資袋三紙、住院醫療費用明細
    表一紙為證，應堪信為真實。是被上訴人主張所失利益為九千八百元，洵屬有據
    。
  (三)喪失勞動能力部分：被上訴人受傷後，遺有小指關節不能區伸之殘障，業經本院
    向中國醫藥學院附設醫院函查屬實，有該醫院函及檢送之病情說明在卷可稽。屬
    勞工保險殘廢給付表一一四項所稱「一手拇指及食指以外手指之末關節不能區伸
    」之第十五級殘廢，減少勞動能力百分之七‧六九，又被上訴人係六十四年七月
    三十日生，現年二十三歲，依勞基法男性六十歲強制退休，則被上訴人尚有三十
    七個工作年。依被上訴人所提出之上開薪資袋記載，其每月最高之工作日為二十
    一日，每日工資為一千四百元，依此標準計算其因本件車禍受傷減少勞動能力損
    失之金額為一四○○（日薪）×二十一（日）×十二（月）×三七（年）×○．
    ○七六九（減少勞動能力之比例）×○．三五七一四三（霍夫曼計算法扣除中間
    利息）等於三十五萬八千五百零八元（元以下四拾五入）。此部分之請求洵屬正
    當，超過上開金額之請求，於法無據，不應准許。
  (四)精神慰撫金部分：查被上訴人因本件車禍受有右前臂伸指、伸腕脈斷裂及骨膜間
    分肢斷裂之傷害，且造成小指關節不能屈伸之殘廢，已如前述，則其主張精神上
    受有極大之痛苦，自堪信為真實。爰審酌被上訴人為高職畢業，目前擔任電工，
    日薪一千元，無不動產，上訴人為工專畢業曾擔任師，每月收入四萬元，無不
    動產等，兩造之教育程度、經濟狀況、身份地位等情狀，本院認被上訴人請求上
    訴人賠償精神慰撫金之金額以五萬元為適當，超過之部分，難予准許。
六、綜上所述，本件被上訴人依侵權行為之法律關係所得請求上訴人賠償之金額為四
    十二萬六千九百五十四元。惟按損害之發生或擴大，被上訴人與有過失者，法院
    得減輕賠償金額或免除之。民法第二百十七條第一項定有明文。查被上訴人發生
    車禍受傷送醫急救時，經醫院抽血檢驗結果，其血液中之酒精濃度為一○五．九
    八㎎／d1，有中國醫藥學院附設醫院之檢驗單影本在卷可按。由此可見，上訴人
    抗辯稱上訴人係酒後騎乘機車一節，自屬可信。又肇事時，被上訴人係綏遠路駛
    出，顯然未注意，主幹道文心路之狀況，足證本件車禍之發生，被上訴人亦與有
    過失，爰斟酌前述車禍發生之狀況，本院認被上訴人應負百分之六十之過失責任
    。又上訴人於車禍發生後，已賠償被上訴人二萬元，上訴人亦不爭執，則此二萬
    元亦應扣除，是本件被上訴人可得向上訴人請求之金額為四二六九五四×○．四
    減二萬元等於十五萬零七百八十二元。因此本件被上訴人請求上訴人給付十五萬
    零七百八十二元，及其法定遲延利息，洵屬正當，應予准許。原審就此部分為被
    上訴人勝訴之判決，核無違誤。上訴意旨，指摘原判決此部分不當，求為廢棄改
    判，為無理由。被上訴人超過上開金額範圍之請求，洵屬無據，不應准許。原審
    就此部分為被上訴人勝訴之判決，尚有未洽，上訴意旨，指摘原判決此部分不當
    ，求為廢棄改判，為有理由。
據上論結，本件上訴為一部有理由，一部無理由。依民事訴訟法第四百四十九條第一
項、第四百五十條、第七十九條但書，判決如主文。
中      華      民      國    九十      年      七      月    三十一    日
~B1民事第五庭審判長法  官  陳滿賢
~B2                法  官  朱  樑
~B3                法  官  林松虎
右為正本係照原本作成。
兩造均不得上訴。
~B                書記官  陳信和
中      華      民      國    九十      年      八      月      三      日
                                                                        Ｙ


司法院資訊處製作；財團法人民間司法改革基金會備份。
